臺灣高等法院民事裁定
110年度勞再易字第9號
再審原告    魏玉霞  
上列再審原告因與再審被告臺北市瑠公國民中學間請求給付退休
金事件，對於中華民國96年8月28日本院96年度勞上易字第62號
確定判決，提起再審之訴，本院裁定如下：
    主  文
再審之訴駁回。
再審訴訟費用由再審原告負擔。
    理  由
一、按再審之訴，應於30日之不變期間內提起；前項期間，自判
    決確定時起算，判決於送達前確定者，自送達時起算；其再
    審之理由發生或知悉在後者，均自知悉時起算，民事訴訟法
    第500條第1項、第2項本文分別定有明文。又當事人以有民
    事訴訟法第496條第1項第1款適用法規顯有錯誤之情形提起
    再審之訴，應認此項理由於裁判送達時當事人即可知悉，故
    計算是否逾30日之不變期間，應自該裁判送達時起算，無同
    法第500條第2項再審理由知悉在後之適用（最高法院70年度
    台再字第212號裁定意旨採相同見解）。次按提起再審之訴
    ，應以訴狀表明再審理由，民事訴訟法第501條第1項第4款
    著有規定。所謂表明再審理由，必須指明確定判決有如何合
    於法定再審事由之具體情事始為相當，倘僅泛言有何條款之
    再審事由，而無具體情事者，仍難謂已合法表明再審事由，
    性質上無庸命其補正，逕以其再審為不合法駁回之（最高法
    院61年台再字第137號裁定意旨採相同見解）。
二、再審原告主張本院96年度勞上易字第62號確定判決（下稱原
    確定判決）有民事訴訟法第496條第1項第1款、第5款、第6
    款、第12款之再審事由，提起本件再審之訴。經查：
　㈠民事訴訟法第496條第1項第1款部分：　
　　原確定判決不得上訴第三審，於民國（下同）96年8月28日
    宣示判決時即告確定，再審原告並於96年9月4日收受該判決
    ，有原確定判決及本院民事書記官辦案進行簿可稽（見本院
    卷第27至34頁），依上說明，再審原告於96年9月4日收受原
    確定判決時，即可知悉該判決有無適用法規顯有錯誤之情事
    ，無再審理由知悉在後之適用，惟再審原告遲至110年4月27
    日始提起本件再審之訴，有本院收狀章可憑（見本院卷第3
    頁），顯已逾30日之不變期間，此部分再審事由自非合法。
　㈡民事訴訟法第496條第1項第5款、第6款、第12款部分：　
　　再審原告雖主張原確定判決有民事訴訟法第496條第1項第5
    款、第6款、第12款情事，既未說明有何再審理由發生或知
    悉在30日之後，且依其內容，僅空泛表示有前揭條款之再審
    事由（見本院卷第19頁），並未具體指明原確定判決有如何
    合於前揭條款再審事由之情事，依上說明，已難謂合法表明
    再審理由，故此部分再審事由亦非合法。
三、綜上所述，本件再審之訴就民事訴訟法第496條第1項第1款
    再審事由部分已逾法定不變期間，就民事訴訟法第496條第1
    項第5款、第6款、第12款再審事由部分既逾法定不變期間且
    未合法表明再審理由，於法未合，應予駁回。
四、據上論結，本件再審之訴為不合法，爰裁定如主文。　　
中　　華　　民　　國　　110 　年　　5 　　月　　27　　日
                  勞動法庭
                      審判長法　官  黃嘉烈
                            法　官  邱  琦
                            法　官  張文毓
正本係照原本作成。
不得抗告。
中　　華　　民　　國　　110 　年　　5 　　月　　31　　日
 　　　　　　　　　　　　 
　　　　　　　　　　　　　  書記官  劉文珠